ACORDAO-COMPLETO-2352056

ACÓRDÃO 1098/2019 ATA 16/2019 - PLENÁRIO

VISTOS, relatados e discutidos estes autos de pedido de reexame interposto pela Centrais Elétricas Brasileiras S.A. - Eletrobras contra o Acórdão 1723/2018-TCU-Plenário;
ACORDAM os ministros do Tribunal de Contas da União, reunidos em sessão do Plenário, diante das razões expostas pelo relator, em:
9.1. conhecer do pedido de reexame, com fundamento no art. 48 da Lei 8.443/1992, para, no mérito, negar-lhe provimento; e
9.2. dar ciência desta deliberação ao recorrente.

Pedido de reexame contra acórdão que expediu determinação a recorrente em processo de representação sobre possíveis irregularidades em pregão eletrônico para registro de preços, o qual teve por objeto a contratação de empresa para prestação, sob demanda, de serviços de organização de congressos, exposições, feiras e eventos congêneres, com a viabilização de infraestrutura e fornecimento de apoio logístico, para a Eletrobras e suas subsidiárias que participaram do certame.

Centrais Elétricas Brasileiras S.A. - Eletrobras.

3. Recorrente: Centrais Elétricas Brasileiras S.A. - Eletrobras (00.001.180/0001-26).

13.1. Ministros presentes: José Mucio Monteiro (Presidente), Walton Alencar Rodrigues, Benjamin Zymler, Raimundo Carreiro, Bruno Dantas e Vital do Rêgo (Relator).
13.2. Ministros-Substitutos presentes: Marcos Bemquerer Costa e André Luís de Carvalho.

ACORDAO-COMPLETO-2415612

Acórdão de Relação 1593/2020 - Plenário

Acórdão de Relação

VITAL DO RÊGO

Ministro Aroldo Cedraz.

Trata-se de pedido de reexame interposto pelas Centrais Elétricas Brasileiras S.A. - Eletrobras (peças 50-51) contra o Acórdão 1723/2018-TCU-Plenário.
2.	Às peças 60-61, a Secretaria de Recursos (Serur) emitiu pronunciamento uníssono, nos termos que se seguem, com os ajustes de forma pertinentes:
INTRODUÇÃO
Trata-se de pedido de reexame interposto pelas Centrais Elétricas Brasileiras S.A. - Eletrobras (peças 50/51) contra o Acórdão 1723/2018-TCU-Plenário, in Ata 29, prolatado nos seguintes termos (peça 45) :
Os ministros do Tribunal de Contas da União, reunidos em sessão de Plenário, ACORDAM, por unanimidade, com fundamento nos artigos 143, inciso V, alínea "a", e 169, inciso V, do Regimento Interno, em considerar cumprida pela Centrais Elétricas Brasileiras S.A. (Eletrobras) a determinação inserta no subitem 9.3.2 do Acórdão 1175/2017-TCU-Plenário; considerar parcialmente atendidas pela Eletrobras as recomendações consignadas nos subitens 9.4.1 e 9.4.2 do Acórdão 1175/2017-TCU-Plenário; fazer as determinações sugeridas e arquivar o processo a seguir relacionado, sem prejuízo de que seja dada ciência da presente deliberação aos interessados, de acordo com os pareceres emitidos nos autos. 
1. Processo TC-Processo 003.204/2017-0 (REPRESENTAÇÃO) 
1.1. Órgão/Entidade: Centrais Elétricas Brasileiras S.A. 
1.2. Relator: Ministro Aroldo Cedraz 
1.3. Representante do Ministério Público: não atuou 
1.4. Unidade Técnica: Secretaria de Controle Externo de Aquisições Logísticas (Selog) . 
1.5. Representação legal: não há. 
1.6. Determinações/Recomendações/Orientações: 
1.6.1. determinar à Centrais Elétricas Brasileiras S.A. (Eletrobras) que:
a) encaminhe ao TCU os normativos internos tão logo sejam alterados, em relação à elaboração do orçamento estimado e à adoção de rotinas administrativas na fiscalização dos contratos decorrentes de ata de registro de preços para serviços de organização de eventos;
b) com vistas a demonstrar o efetivo cumprimento do disposto no subitem 9.3.1 do Acórdão 1175/2017-TCU-Plenário e no art. 34 da Lei 13.303/2016, passe a considerar no certame que vier a ser realizado para substituir a ata de registro de preço vigente, decorrente do Pregão Eletrônico 5/2017, a estimativa de todos os quantitativos dos itens a serem contratados, além de redefinir o critério de julgamento das propostas de preços, para que o valor global contemple todas as quantidades estimadas de bens e serviços, informando, em quinze dias, as medidas adotadas, acompanhadas do cronograma quanto à concretização da nova licitação;
HISTÓRICO
Trata-se de representação formulada pela empresa Adsummus Marketing e Serviços Eireli - MP quanto a possíveis irregularidades no Pregão Eletrônico para registro de preços 05/2017 realizado pela Centrais Elétricas Brasileiras S.A. (Eletrobras) , o qual teve por objeto a contratação de empresa para prestação, sob demanda, de serviços de organização de congressos, exposições, feiras e eventos congêneres, com a viabilização de infraestrutura e fornecimento de apoio logístico, para a Eletrobrás e suas subsidiárias que participaram do certame.
2.1.	O Tribunal, por meio do Acórdão 1175/2017-TCU-Plenário (peça 19) , de relatoria do Exmo. Ministro Aroldo Cedraz, ao apreciar a representação, decidiu, dentre outras providências: 
9.3. determinar, nos termos do art. 250, inciso II, do Regimento Interno do TCU, a Centrais Elétricas Brasileiras S.A. que: 
9.3.1. promova alteração no seu modelo de edital para licitação de organização de eventos, de forma que, em cumprimento ao disposto no art. 9º, inciso II, do Decreto 7.892/2013, passe a considerar a estimativa de todos os quantitativos dos itens a serem contratados, além de redefinir o critério de julgamento das propostas de preços, para que o valor global contemple todas as quantidades estimadas de bens e serviços, conforme entendimento exposto no item 9.2 do Acórdão 3124/2011-TCU-Plenário; 
9.3.2. abstenha-se de permitir adesões tardias de entidades não integrantes do grupo assistido pelo "Centro de Serviços Compartilhados" da Eletrobrás à ata de registro de preços decorrente do pregão eletrônico 5/2017, em razão do risco de prática de "jogo de planilha"; 
9.3.3. informe ao Tribunal, no prazo de 30 (trinta) dias, as medidas que vierem a ser adotadas; 9.4. recomendar, nos termos do art. 250, inciso III, do Regimento Interno do TCU, a Centrais Elétricas Brasileiras S.A. que: 
9.4.1. adeque seu normativo interno EAG-10, que rege os procedimentos licitatórios, à jurisprudência do Tribunal, a exemplo dos Acórdão 2170/2007-TCU-Plenário, 819/2009-TCU-Plenário e 2.637/2015-TCU-Plenário, no que se refere à elaboração de orçamentos estimados com base em "cesta de preços aceitáveis", de modo a sempre considerar valores obtidos em outras contratações públicas, concomitantemente à pesquisa de preços junto a empresas do ramo; 
9.4.2. adote rotinas administrativas na fiscalização dos contratos, decorrentes da ata de registro de preços do pregão eletrônico 5/2017, a exemplo daquelas mencionadas no Acórdão 1678/2015-TCU-Plenário, informando, no prazo de 30 (trinta) dias, as medidas adotadas; 
2.2.	Com vistas a verificar o efetivo cumprimento do Acórdão, foram solicitadas por e-mail, em 10/11/2017, pela Selog, à Estatal informações complementares (peça 29) . 
2.3.	Em atendimento, foi encaminhado em 23/11/2017, por e-mail, o Memorando DJS/DJSC2642/2017 (peça 30) . Na oportunidade, além de demonstrar as providências adotadas em cumprimento às determinações e recomendações contidas do aludido Acórdão 1175/2017-TCU-Plenário, entendeu a Estatal ser necessária a reavaliação da determinação contida no subitem 9.3.1 da deliberação, notadamente acerca do orçamento estimado conter os quantitativos a serem contratados para cada item da planilha (peça 30, p. 10) . 
2.4.	Em razão disso, os autos foram encaminhados a esta Secretaria de Recursos (peça 31) , que considerou que a peça não deveria ser recebida como recurso, em razão da ausência de ânimo recursal, pois uma vez admitida como recurso, a oportunidade restaria preclusa, nos termos do art. 278, §3º, do RI/TCU (peça 33, p. 2) . 
2.5.	Acompanhando o entendimento da Serur, no sentido de que o documento não visou objetivamente a reforma do Acórdão 1175/2017-TCU-Plenário, o Tribunal, mediante Acórdão 6/2018-TCU-Plenário, Relator Ministro Aroldo Cedraz, decidiu por receber a peça apresentada como mera petição negando-lhe seguimento, bem como foi determinado o envio dos autos à Selog, unidade técnica instrutora do processo, para fins de conhecimento da deliberação proferida e adoção das medidas que entendesse pertinentes (peça 36) . 
2.6.	Por seu turno, a Selog deu seguimento ao monitoramento do Acórdão 1175/2017-TCU-Plenário, cujos trabalhos sustentaram a prolação do Acórdão 1723/2018-TCU-Plenário.
2.7.	Inconformada com seu teor, a recorrente interpôs pedido de reexame às peças 50/51, que ora se analisa.
EXAME DE ADMISSIBILIDADE
3.	Reitera-se o exame preliminar de admissibilidade (peças 52/53) , ratificado à peça 55 pelo relator, Exmo. Ministro Vital do Rêgo, que concluiu pelo conhecimento do pedido de reexame interposto pelas Centrais Elétricas Brasileiras S.A. - Eletrobras contra o Acórdão 1723/2018-TCU-Plenário, suspendendo os efeitos do seu subitem 1.6.1.b, eis que preenchidos os requisitos processuais aplicáveis à espécie recursal.
EXAME TÉCNICO
4.	Delimitação
4.1.	Constitui objeto do presente recurso verificar se a vergastada determinação exarada pelo TCU constitui obstáculo intransponível à atividade negocial desenvolvida pela sociedade de economia mista federal, a exigir tratamento diferenciado quanto as suas contratações, traduzido na flexibilização da regra imposta aos órgãos da administração pública direta.
Eventual obstáculo à atividade empresarial desenvolvido pela recorrente
5.	Em breve síntese, a recorrente sustenta que, por ser uma sociedade de economia mista, em regime de concorrência com as demais do ramo, possui posição peculiar no seio da Administração Pública federal que a diferencia das demais entidades, devendo, portanto, ser a ela conferido tratamento especial no que diz respeito a suas contratações.
Análise
5.1.	Como bem destacado pela recorrente, a Lei 13.303/2016 disciplinou o estatuto jurídico da empresa pública, da sociedade de economia mista e de suas subsidiárias, abrangendo toda e qualquer empresa pública e sociedade de economia mista da União, dos Estados, do Distrito Federal e dos Municípios que explore atividade econômica de produção ou comercialização de bens ou de prestação de serviços, ainda que a atividade econômica esteja sujeita ao regime de monopólio da União ou seja de prestação de serviços públicos. 
5.2.	Nesse diploma legal ficou estabelecido também, em seu art. 6°, que o estatuto da empresa pública, da sociedade de economia mista e de suas subsidiárias deverá observar regras de governança corporativa, de transparência e de estruturas, práticas de gestão de riscos e de controle interno, composição da administração e, havendo acionistas, mecanismos para sua proteção, todos constantes desta Lei.  
5.3.	Releve-se que essa legislação preconiza igualmente a necessidade de conferir ampla publicidade a quaisquer obrigações e responsabilidades que a empresa pública e a sociedade de economia mista que explorem atividade econômica assumam em condições distintas às de qualquer outra empresa do setor privado, devendo tais condições estarem claramente definidas em lei ou regulamento, bem como previstas em contrato, convênio ou ajuste celebrado com o ente público competente para estabelecê-las, terem seu custo e suas receitas discriminados e divulgados de forma transparente, inclusive no plano contábil, nos termos do seu art. 8, § 2°. Resta perquirir se os eventos patrocinados pela estatal foram assumidos em condições distintas às de qualquer outra empresa do setor privado.
5.4.	A recorrente alega que, para valorizar sua marca perante os públicos interno e externo, organiza e patrocina eventos, participa de feiras e congressos de formatos variados (porte, duração, número de participantes, especificidades técnicas e estruturais distintas) , não sendo viável se determinar previamente os itens a serem utilizados, bem como se definir suas quantidades.
5.5.	Reforça também não ser incomum que ¿os pedidos de organização desses eventos sejam realizados com pouco prazo de antecedência, demandando agilidade do fornecedor e flexibilidade no processo de contratação para que todos os serviços necessários e previstos na Ata de Registro de Preços (ARP) sejam providenciados adequadamente e em tempo hábil¿, revelando-se como mais adequado o modelo atual de licitação sob demanda, utilizando o orçamento disponível como limitador e sem definição prévia de itens e quantidades.
5.6.	Segundo a recorrente, o modelo por ela adotado prevê apenas a assinatura da Ata de Registro de Preços, contratando-se somente quando exsurge demanda específica por algum evento, evitando-se também alterações posteriores de contratos.
5.7.	Defende também que, em virtude da inexistência de um calendário e da imprevisibilidade da natureza, porte e recursos essenciais à realização de cada evento, o licitante não tem condições de deduzir anteriormente os itens que serão utilizados ou sua quantidade, devendo ponderar a relação entre custos e lucros em cada um dos quase 600 itens da ARP, contribuindo que sejam fixados preços exequíveis. Assim, evita-se a manipulação posterior de itens de maior quantitativo e menor preço por aqueles de menor quantitativo e mais onerosos, configurando o indesejado "jogo de planilhas".
5.8.	Sustenta que, mesmo seguindo o modelo vergastado, desde o primeiro edital para a contratação desses eventos, empresas distintas venceram os certames, caracterizando a competição entre elas.
5.9.	Aduz que o único item comum que precede todas as contratações ou ordens de serviço é o projeto com a definição de todos os itens e quantitativos que serão necessários, o qual permite a avaliação pela equipe de profissionais da área técnica da Eletrobras sobre esses quantitativos, sua pertinência ao evento demandado, permitindo que sejam retirados itens desnecessários sugeridos pela licitante e acrescentados outros que sejam essenciais.
5.10.	Conclui que a precificação por item unitário e a utilização do Sistema de Registro de Preços, a qual sequer obriga a contratação, é a melhor forma de contratar os serviços de organização de eventos para a entidade, devendo a ARP ser administrada pelo seu gestor, para prover contratações segundo a demanda e na medida das quantidades exigidas para cada evento, aplicando-se o preço unitário de cada item necessário à quantidade adequada, para se chegar ao valor total do contrato ou ordem de serviço.
5.11.	De plano, verifica-se que a Eletrobras ao contratar a organização de eventos para promoção de sua marca não contrai quaisquer obrigações ou assume responsabilidades em condições distintas às de qualquer outra empresa do setor privado. Trata-se de serviço, que, apesar de importante, dada à competitividade do setor, não é essencial ou constitui obstáculo intransponível a sua atividade negocial, a sugerir tratamento diferenciado ou mais flexível que não embarace a participação da entidade em igualdade de condições com as demais desse ramo de atividade econômica.
5.12.	Ao contrário do que sustenta a recorrente, a ausência de previsão de quantitativos a serem contratados para cada item da planilha de preços e a adoção do critério de julgamento da proposta pela mera soma dos preços unitários podem exatamente permitir o citado "jogo de planilha".
5.13.	No Voto condutor do Acórdão 1175/2018-TCU-Plenário, o Exmo Ministro Aroldo Cedraz esclareceu que o TCU tem admitido a utilização do sistema de registro de preços para contratação de serviços de organização de eventos, reconhecendo tais serviços como padronizáveis, desde que adotadas medidas voltadas à evitar a ocorrência de jogo de planilha e de utilização indevida por órgãos não participantes, e ressaltando a importância de que haja planejamento adequado, especialmente para definição realista dos quantitativos estimados de serviços, a exemplo do que fora consignado nos Acórdãos 1.678/2015, 2.857/2016, 115/2016, 95/2016, todos do Plenário; e do Acórdão 1120/2010-TCU-Segunda Câmara. 
5.14.	Ademais, a estimativa do valor a ser contratado deve ser acompanhada do detalhamento dos quantitativos e das demais informações necessárias para a elaboração das propostas, nos termos do art. 34, da Lei 13.303/2016. Ressalte-se que, apesar de ser faculdade do gestor conferir publicidade a essa estimativa, reputa-se razoável que tal informação seja divulgada de forma antecipada exatamente para permitir que os interessados formulem suas propostas.
5.15.	Sem embargos, em que pese seja forçoso reconhecer que a contratação de organização de eventos seja uma atividade essencialmente marcada pela incerteza ou imprevisibilidade, é perfeitamente possível se estimar quantitativos desses eventos com base na média de anos anteriores. E, na eventualidade de subsistir demandas maiores, não se vislumbra prejuízo para que se proceda a novo certame para essa finalidade.
5.16.	Sendo assim, não merecem prosperar os argumentos da recorrente quanto à manutenção do atual sistema de contratação de serviços de organização de eventos sob demanda, utilizando o orçamento disponível como limitador e sem definição prévia de itens e quantidades.
PROPOSTA DE ENCAMINHAMENTO
6.	Ante o exposto, submete-se à consideração superior a presente análise do pedido de reexame interposto por Centrais Elétricas Brasileiras S.A. - Eletrobras contra o Acórdão 1723/2018-TCU-Plenário, propondo-se, com fundamento no art. 48, parágrafo único, da Lei 8.443, de 1992:
I - conhecer do recurso e, no mérito, negar-lhe provimento; 
II - dar ciência da deliberação que vier a ser proferida à recorrente e aos demais interessados.
É o relatório.

não há.

Não atuou.

PEDIDO DE REEXAME EM REPRESENTAÇÃO. CONHECIMENTO. NÃO PROVIMENTO.

REPRESENTAÇÃO (REPR)

Secretaria de Recursos (Serur).

Em apreciação, pedido de reexame interposto pelas Centrais Elétricas Brasileiras S.A. - Eletrobras (peças 50-51) contra o Acórdão 1723/2018-TCU-Plenário, que lhe expediu a seguinte determinação:
 (...) 
b) com vistas a demonstrar o efetivo cumprimento do disposto no subitem 9.3.1 do Acórdão 1175/2017-TCU-Plenário e no art. 34 da Lei 13.303/2016, passe a considerar no certame que vier a ser realizado para substituir a ata de registro de preço vigente, decorrente do Pregão Eletrônico 5/2017, a estimativa de todos os quantitativos dos itens a serem contratados, além de redefinir o critério de julgamento das propostas de preços, para que o valor global contemple todas as quantidades estimadas de bens e serviços, informando, em quinze dias, as medidas adotadas, acompanhadas do cronograma quanto à concretização da nova licitação;
O processo versa originalmente sobre representação formulada pela empresa Adsummus Marketing e Serviços Eireli - MP quanto a possíveis irregularidades no Pregão Eletrônico para registro de preços 05/2017 realizado pela Eletrobras, o qual teve por objeto a contratação de empresa para prestação, sob demanda, de serviços de organização de congressos, exposições, feiras e eventos congêneres, com a viabilização de infraestrutura e fornecimento de apoio logístico, para a Eletrobras e suas subsidiárias que participaram do certame.
De início, o pedido de reexame deve ser conhecido por atender os requisitos de admissibilidade previstos no art. 48 da Lei 8.443/1992 c/c o art. 286 do Regimento Interno do TCU.
A Eletrobras alega, em síntese, que a determinação constante da alínea "b" do item 16.1 do Acórdão 1723/2018-TCU-Plenário é prejudicial à estatal, pois não permitirá que a contratação de serviços de eventos seja eficiente, efetiva e econômica, caso seja adotada (peça 50, p. 4) . A recorrente requer, por fim, a reforma da alínea "b" do item 16.1 do acórdão guerreado, a fim de que a contratação de serviços de organização de eventos seja feita com base no somatório dos valores unitários como avaliação da proposta de menor preço e seja especificado no edital o valor da verba anual estimada (peça 50, p. 12) .
A Secretaria de Recursos (Serur) emitiu pronunciamento uníssono sobre o mérito dos referidos recursos (peças 60-61) , nos termos transcritos no item 2 do relatório que precede este voto, concluindo por conhecer dos recursos para, no mérito, negar-lhes provimento.
Quanto ao mérito, incorporo às minhas razões de decidir a análise realizada pela Serur constante do relatório precedente, sem prejuízo de apresentar considerações que julgo pertinentes.
O apelo da recorrente, no sentido de que seria mais adequado à Eletrobras o modelo atual de licitação para a contratação, sob demanda, utilizando o orçamento disponível como limitador e sem definição prévia de itens e de suas quantidades, não merece ser acolhido. 
Conforme bem salientado pela Serur, a Eletrobras, ao contratar a organização de eventos para promoção de sua marca, não contrai quaisquer obrigações ou assume responsabilidades em condições distintas às de qualquer outra empresa do setor privado. Ainda, apesar de importante, esse serviço não constitui obstáculo intransponível à atividade negocial da Eletrobras que requeira tratamento diferenciado ou mais flexível, de modo a não afetar a participação da entidade em igualdade de condições com as demais empresas desse ramo de atividade econômica.
Tampouco merece acolhimento o apelo recursal da Eletrobras de que (peça 50, p. 9) :
em decorrência da ausência de um calendário e da imprevisibilidade da natureza, porte e recursos essenciais à realização de cada evento, o licitante não tem condições de deduzir anteriormente os itens que serão utilizados ou sua quantidade. Ele precisará ponderar a relação entre custos e lucros em cada um dos quase 600 itens da ARP, contribuindo que sejam fixados preços exequíveis e que contemplem sua remuneração.
Assim sendo, o risco de que a Eletrobras seja prejudicada pelo "jogo de planilha" é mitigado quando comparamos esse modelo com outro, em que itens e quantidades estejam pré-determinadas.
Esse aspecto foi analisado no voto condutor do Acórdão 1175/2017-TCU-Plenário, relatado pelo Exmo. Ministro Aroldo Cedraz, nos seguintes termos:
7. Quanto à utilização do sistema de registro de preços para contratação de serviços de organização de eventos, observo que esta Corte de Contas tem se inclinado a admiti-la, reconhecendo tais serviços como padronizáveis, desde que adotadas medidas voltadas à evitar a ocorrência de jogo de planilha e de utilização indevida por órgãos não participantes, e ressaltando a importância de que haja planejamento adequado, especialmente para definição realista dos quantitativos estimados de serviços, a exemplo do que fora consignado no Acórdão 1678/2015-TCU-Plenário. Na mesma linha seguiram os Acórdão 2857/2016-TCU-Plenário, 115/2016-TCU-Plenário, 95/2016-TCU-Plenário, 1.120/2010-TCU-2ª Câmara. Ademais, esse entendimento não colide com o Acórdão 1712/2015-TCU-Plenário, que tratou de objeto distinto, como bem apontado pela Eletrobras e pela Selog.
8. Já a adoção de soma de preços unitários como critério de julgamento de propostas, ignorando a estimativa de quantitativo de serviços a serem efetivamente utilizados ao longo da execução contratual, mostra-se prática reprovável, ante o elevado risco de ocorrência de "jogo de planilha". Corroborando esse entendimento, já se manifestou esta Corte por intermédio do Acórdão 3124/2011-TCU-Plenário, de relatoria do eminente Ministro-Substituto Weder de Oliveira, cujo item 9.2 transcrevo a seguir:
9.2. dar ciência ao Ministério do Desenvolvimento Agrário de que o menor somatório dos preços unitários não é critério racional, apto e válido para seleção da proposta mais vantajosa para a administração, nos termos do art. 3º da Lei 8.666/1993, e, portanto, não pode ser utilizado como critério de julgamento em licitações para contratação de serviços de planejamento, organização e execução de eventos, ou destinadas a qualquer outra contratação;
Nesse escopo, acompanho o entendimento da Serur de que, ao contrário do que sustenta a recorrente, a ausência de previsão de quantitativos a serem contratados para cada item da planilha de preços e a adoção do critério de julgamento da proposta pela mera soma dos preços unitários podem permitir o "jogo de planilha".
A competitividade ocorrida nos certames anteriores, conforme alegada pela recorrente (peça 50, p. 10) , não tem o condão de afastar a determinação emanada no acórdão combatido. Ademais, tal fato foi considerado pelo relator do Acórdão 1175/2017-TCU-Plenário ao permitir o prosseguimento do Pregão Eletrônico para registro de preços 5/2017, sem prejuízo de que fossem proferidas as medidas corretivas, que estão assentadas nos termos da alínea "b" do item 16.1 do Acórdão 1723/2018-TCU-Plenário.
Entendo, também, que a natureza da Eletrobras, de ser uma empresa de economia mista e precisar permanecer competitiva no mercado como as demais empresas de capital privado (peça 50, p. 5-7) , não afasta sua obrigação de dar cumprimento ao acórdão combatido.
A Lei 13.303/2016, em seu art. 6º, estabelece que o "estatuto da empresa pública, da sociedade de economia mista e de suas subsidiárias deverá observar regras de governança corporativa, de transparência e de estruturas, práticas de gestão de riscos e de controle interno, composição da administração e, havendo acionistas, mecanismos para sua proteção, todos constantes desta Lei".
Ainda, o art. 8º, § 2º, incisos I e II, da Lei 13.303/2016 prevê que quaisquer obrigações e responsabilidades que a empresa pública e a sociedade de economia mista que explorem atividade econômica assumam em condições distintas às de qualquer outra empresa do setor privado em que atuam deverão: (i) estar claramente definidas em lei ou regulamento, bem como previstas em contrato, convênio ou ajuste celebrado com o ente público competente para estabelecê-las, observada a ampla publicidade desses instrumentos; e (ii) ter seu custo e suas receitas discriminados e divulgados de forma transparente, inclusive no plano contábil.
Cito, também, o disposto no art. 34, caput, da Lei 13.303/2016, verbis: o valor estimado do contrato a ser celebrado pela empresa pública ou pela sociedade de economia mista será sigiloso, facultando-se à contratante, mediante justificação na fase de preparação prevista no inciso I do art. 51 desta Lei, conferir publicidade ao valor estimado do objeto da licitação, sem prejuízo da divulgação do detalhamento dos quantitativos e das demais informações necessárias para a elaboração das propostas.
Assim sendo, não merecem prosperar os apelos recursais da Eletrobras quanto à manutenção do atual sistema de contratação de serviços de organização de eventos sob demanda, utilizando o orçamento disponível como limitador e sem definição prévia de itens e quantidades.
Portanto, o presente pedido de reexame deve ser rejeitado, mantendo-se incólume a decisão combatida.
Ante o exposto, VOTO para que seja acolhida a minuta de acórdão que ora trago à apreciação deste Colegiado.
TCU, Sala das Sessões Ministro Luciano Brandão Alves de Souza, em 15 de maio de 2019.
Ministro VITAL DO RÊGO 
Relator